【裁判字號】    98,上易,1779
【裁判日期】    981230
【裁判案由】    詐欺等
【裁判全文】
臺灣高等法院臺中分院刑事判決        98年度上易字第1779號
上  訴  人  臺灣臺中地方法院檢察署檢察官
上  訴  人
即  被  告  甲○○
上列上訴人因被告詐欺等案件，不服臺灣臺中地方法院97年度易
字第2229號中華民國98年9月28日第一審判決（起訴案號：臺灣
臺中地方法院檢察署96年度偵續字第432號），提起上訴，本院
判決如下：
    主    文
上訴駁回。
    犯罪事實及理由
一、本案經本院審理結果，認第一審判決被告連續業務侵占有罪
    及背信無罪，其認事用法、量刑均無不當，應予維持，並引
    用第一審判決書記載之事實、證據及理由（如附件）。
二、上訴人即被告甲○○（下稱被告）上訴意旨略以：原審判決
    認定之附表一編號5、11、12、15號物品，都不是從被告處
    取回；且除援用原審辯護人李春生律師於98年3月16日所提
    之辯護意旨外，另告訴人指訴內容缺乏確切事實與資料佐證
    ，公訴人起訴書對犯罪事實之記載係未詳究各該證人證詞之
    內容，在未釐清究竟為民事糾葛企圖以刑事手段解決紛爭？
    亦或另有其他目的而未可知？即率爾判決被告連續意圖為自
    己不法之所有，而侵占對於業務上所持有之物罪，實有未盡
    妥適之舉；故應將此業務侵占罪部分撤銷，另對被告無罪之
    諭知云云。惟查，上訴人即被告在本院未提出其他不同於原
    審之有利之證據及辯解，且其在原審所為各項申辯，業經原
    審判決詳予剖析，說明認定被告有罪之積極證據及所辯不足
    採信之理由（參附件第一審判決書理由欄所載），是以，被
    告上訴無理由，應予駁回。至被告於本院聲請傳訊證人乙○
    ○作證部分，係與檢察官就原審判決被告背信無罪部分有關
    ，而與被告之業務侵占罪部分無關，併此敘明。
三、原審法院檢察署檢察官上訴意旨略以：被告基於意圖為自己
    不法利益之概括犯意，違背自己職務，未依訂單需求之數量
    進行採購事宜，復有下單單據（訂貨單）未回報供加祐公司
    審核及未據實發包代工業務給合格廠商，竟大量採購原料、
    將原料逕自送至其為實際負責人之三越鑽研加工廠，使用加
    祐公司之貨車載運原料轉包給其他工廠加工再中間賺取差價
    ，造成加祐公司庫存滯化損失、原料遺失短少（庫存、加工
    成品所用原料少於廠商出貨請款之原料，見證人林霙茹民國
    96年9月26日偵查中具結證述）及中間溢付加工差價等損失
    。三越鑽研加工廠加工完畢，被告於如附表二所示之時間，
    隱匿其實為廠商之身分，以加祐公司之採購人員及受廠長羅
    仁信複委任找廠商加工之加祐公司受委任人身分，向加祐公
    司申請如附表二所示之加工款項，並基於覆核身分簽據會計
    作業中之「廠商付款明細表」，呈送不知情之經理何慧玲、
    廠長羅仁信用印，基於信任被告下而不察其中弊端而用印，
    致加祐公司受有損害。嗣後經加祐公司方發現原料、加工成
    品總計短少，有與廠商貨款請求累計不符之情形，循線查獲
    上情，而於95年12月5日在三越鑽研加工廠發現如附表三所
    示之遭被告送至三越鑽研加工廠加工之原料。其理由如下述
    ：(1)三越加工廠為虛設行號，無從自行購貨出具傳票給予出
    賣原料貨品之正常公司，在該三越加工廠所發掘之如「2006
    /12/05三越進貨明細」所示原料，悉由被告係藉由加祐機械
    股份有限公司之名義訂貨，且被告意圖為自己不法之所有，
    藉採購職務之便，逾越採購權限，以加祐公司之名義向更茂
    公司訂購非公司使用之加工用工具鑽頭等，致使加祐公司受
    有損害，此據加祐公司前負責人即證人葉元鑫於偵查中具結
    證述明確。(2)被告未經加祐公司核准，以加祐公司之貨車為
    媒介，與證人乙○○進行加工交易，此據證人乙○○於偵查
    中證述屬實，此舉造成加祐公司遭受求償，加祐公司於96年
    11月間支付廠商應付帳款，係基於表見代理關係，勉強先代
    被告支付新臺幣（下同）3萬1,500元，並有意要求被告其返
    還公司此部分之虧損，有加祐公司「2007.12.17.」廠商應
    付帳款明細表及加祐公司負責人黃慧玲97年2月17日呈報狀1
    份附卷可稽（見偵卷32、33頁），而被告交付證人乙○○之
    原料及收回之加工成品、半成品，亦未經加祐公司正常原料
    進貨、取回加工成品之程序，顯有致生損害於加祐公司。(3)
    三越加工廠為虛設行號，諸如前開證人乙○○證述事實，被
    告尚有轉手由他工廠加工，由三越加工廠向加祐公司申請加
    工貨款，以賺取差價之舉，如依正常程序，並無三越加工廠
    之中間轉包利潤（被告應依職務勤勉誠實之要求，為加祐公
    司之利害，直接發包各該加工工廠），此等行為，顯有意圖
    為自己轉包利潤，欺瞞加祐公司，致使加祐公司平白無故多
    支付中間轉包利潤差價之損失。(4)如起訴書附表二所示關於
    「加工進貨000000000」、「加工進貨000000000」「加工進
    貨000000000」、「加工進貨000000000」等業務委託三越鑽
    研加工廠加工，該加工內容固然業已完成，且經廠長羅仁信
    及經理黃慧玲於被告以覆核身分呈具之「廠商付款明細表」
    上用印，以便完成會計付款程序，然該「廠商付款明細表」
    僅係事後製表由羅仁信、黃慧玲基於信任被告下之用印（被
    告在各該款項為覆核用印「甲○○」），且係基於會計支付
    所需之形式品項、款項相符之用印，並非審核選擇三越加工
    廠加工是否適當、亦非審核該多筆三越加工廠之用料、申報
    加工款是否適當，亦非審核有無致使加祐公司遭受損失之事
    後審核程序及追認，原審未免誤會。(5)被告採購加祐公司所
    需之螺絲原料2000支，顯逾加祐公司正常營運訂單10年所需
    ，此據加祐公司前負責人即證人葉元鑫證述明確，顯有逾量
    採購致使加祐公司庫存滯化之損失等語。
四、惟查：
  (一)按犯罪事實應依證據認定之，無證據不得認定犯罪事實；不
    能證明被告犯罪或其行為不罰者，應諭知無罪之判決，此有
    刑事訴訟法第154條第2項、第301條第1項分別定有明文。次
    按認定犯罪事實所憑之證據，雖不以直接證據為限，間接證
    據亦包括在內；然而無論直接或間接證據，其為訴訟上之證
    明，須於通常一般之人均不致有所懷疑，而得確信其為真實
    之程度者，始得據為有罪之認定，倘其證明尚未達到此一程
    度，而有合理之懷疑存在時，事實審法院復已就其心證上理
    由予以闡述，敘明其如何無從為有罪之確信，因而為無罪之
    判決，尚不得任意指為違法，此有最高法院76年度台上字第
    4986號判例意旨可資參照。次按法院審判之對象，以起訴書
    記載與審判中所主張或卷內存在具同一性之事實為限。另第
    二審法院應就原審判決經上訴之部分調查之，刑事訴訟法第
    366條定有明文。而上訴係不服判決請求救濟之方法，故上
    訴之範圍，自以原判決已經判決之事項為限，未經下級審法
    院判決之案件或當事人，或不具同一案件關係而非起訴效力
    所及之事實，自不得對之向上級審法院提起上訴（最高法院
    84年度台上字第866號裁判要旨參照）。
  (二)本件原公訴意旨認被告涉犯背信罪嫌，係以：被告基於意圖
    為自己不法利益之概括犯意，違背自己職務，未依訂單需求
    之數量進行採購事宜，竟大量採購原料並送至三越鑽研加工
    廠加工；加工完畢，於如附表二所示之時間，向加祐公司申
    請如附表二所示之加工款項，致加祐公司受有損害；嗣經加
    祐公司發現上情，而於95年12月5日在三越鑽研加工廠發現
    如附表三所示之遭被告送至三越鑽研加工廠加工之原料等情
    為起訴之犯罪事實，而此經原審參酌證人羅仁信、林霙如、
    郭文斌於原審之結證，及加祐公司之廠商付款明細表所載，
    認被告於加祐公司擔任生產管理人員，經廠長羅仁信授權，
    僅需加工數量、品質及請款金額合理，便有權將加祐公司欲
    對外委託加工之業務，發包予任何一家廠商，包括其與友人
    廖哲瑩共同經營之三越鑽研加工廠；且被告將業務委託三越
    鑽研加工廠加工，該加工內容業已完成，並經廠長羅仁信及
    經理黃慧玲審核後付款，顯見被告委託三越鑽研加工廠加工
    之業務內容，並非未依訂單需求而大量採購原料送至三越鑽
    研加工廠加工，且於價格上並無過高而有損害加祐公司之情
    形。準此，被告雖將加祐公司如附表二所示業務委託自己與
    友人廖哲瑩共同經營之三越鑽研加工廠加工，仍難據此即認
    為被告有何背信行為。原審就上開犯罪事實之調查認定，尚
    未悖於證據法則及經驗法則、論理法則。檢察官上訴意旨就
    此起訴之背信事實，並未再提出其他不利事證以證明被告將
    業務委託三越鑽研加工廠加工之舉，係屬逾越其權限，以及
    委託價格過高等情事。至上訴理由所指：被告採購加祐公司
    所需之螺絲原料2000支，顯逾加祐公司正常營運訂單10年所
    需云云，然被告加祐公司既授權被告可視需要而採購，事後
    又未加反對，且大量採購本可降低成本，該螺絲原料又係加
    祐公司業務所需，且非係長久存放即將生耗損腐敗之物品，
    檢察官亦無法舉證此等採購在成本上有何損害加祐公司，或
    被告因此受有利益等明確事證，自難以此即認被告此等採購
    螺絲原料有何背信行為。原審因而就此起訴事實諭知被告背
    信無罪，並無何違誤之處，檢察官上開上訴所指各節，為無
    理由。
  (三)至上訴意旨另指：被告使用加祐公司之貨車載運原料轉包給
    其他工廠加工再中間賺取差價，造成加祐公司中間溢付加工
    差價等損失乙節，並證人乙○○於偵查之證述為據。惟此部
    分事實，固於偵查中經偵訊調查，卻不在原起訴犯罪事實範
    圍之內，亦未經原審以同一案件併為審理，且前開經起訴指
    被告涉有背信罪嫌部分之事實，復經原審及本院均認屬不能
    證明犯罪，而應諭知無罪，則此上訴意旨新增被告涉有背信
    罪嫌部分，與前開被告被訴背信無罪部分，自不生同一案件
    應併予審理之裁判上或實質上一罪之關係，檢察官就此非起
    訴效力所及復未經原審判決之新增事實提起上訴，其上訴範
    圍顯已逾原審所判決者，於法自有不合，自亦為無理由。
  (四)是原審檢察官之上開上訴，均應予駁回。
據上論斷，應依刑事訴訟法第373條、第368條，判決如主文。
本案經檢察官丙○○到庭執行職務。
中    華    民    國    98    年    12    月    30    日
            刑事第五庭  審判長法  官  趙  春  碧
                              法  官  林  宜  民
                              法  官  賴  恭  利
上列正本證明與原本無異。
不得上訴。
                              書記官  林  桂  鳳
中    華    民    國    98    年    12    月    30    日


司法院資訊處製作；財團法人民間司法改革基金會備份。
